【裁判字號】    91,訴,692
【裁判日期】    921020
【裁判案由】    偽造有價證券
【裁判全文】
臺灣士林地方法院刑事判決                          九十一年度訴字第六九二號
    公  訴  人  臺灣士林地方法院檢察署檢察官
    被      告  乙○○
    選任辯護人  葉宏基律師
右列被告因偽造有價證券案件，經檢察官提起公訴（九十一年度偵字第一○一六三號
）及移
    主  文
乙○○連續意圖供行使之用，而偽造有價證券，處有期徒刑參年陸月。扣案如附表一
、二所示經偽造之公益彩券「吉時樂」陸拾貳張、附表三所示切割自公益彩券之數字
（或圖符）及漿糊壹瓶均沒收。
    事  實
一、乙○○前於民國八十七年間，因行使偽造貨幣案件，經臺灣高等法院判處有期徒
    刑三年二月，並經最高法院於九十一年五月二日駁回上訴確定，又於九十年三月
    間行使偽造之公益彩券，經臺灣嘉義地方法院於九十一年七月十九日，以九十一
    年度訴字第一一二號判決判處有期徒刑一年二月，並經臺灣高等法院台南分院駁
    回上訴確定（均不構成累犯）。乙○○另基於意圖供行使之用而偽造有價證券之
    之概括犯意，自九十一年三月間某日起至九十一年四月十三日前一星期之某時止
    ，連續在其位於台北縣汐止市○○○街二八號五樓租屋處，以水果刀切割台北銀
    行發行正版公益彩券「吉時樂」上刮除區內之對獎數字（或圖符），再以漿糊將
    之黏貼覆蓋其他未中獎之公益彩券「吉時樂」上之對獎數字（或圖符）而加以取
    代之方式，先後偽造如附表一、二所示，外觀上均顯示為中獎之公益彩券「吉時
    樂」。嗣為警分別查獲如次：
(一)九十一年四月十三日凌晨五時許，乙○○攜帶附表一所示經偽造之公益彩券前往
    其另位於台北縣汐止市○○街七七巷五弄三號二樓住處之房間，因同居該址之乙
    ○○兒子甲○○懷疑其父親在房間內施用毒品，報警處理，員警抵達後，經甲○
    ○開門進入房屋，復徵得乙○○之同意，進入房間內，當場在房內窗台邊發現如
    附表一所示經偽造之公益彩券及附表三編號一所示之切割自公益彩券之數字（或
    圖符）一批。
(二)九十一年十一月十五日凌晨二時許，乙○○因案通緝，為警在台北縣汐止市○○
    街五四巷八號地下二樓停車場逮捕，並在其使用中之ＥＹ－三六四九號自用小客
    車後車箱內，查獲附表二所示之偽造公益彩券、附表三編號二所示之切割自公益
    彩券之數字（或圖符）及乙○○所有供偽造公益彩券所用之漿糊一瓶。
二、案經台北縣政府警察局汐止分局報告台灣士林地方法院檢察署檢察官偵查起訴，
    暨苗栗縣警察局報告台灣士林地方法院檢察署檢察官偵查後移送併案審理。
    理  由
一、訊據被告乙○○，於本院審理中，對於如何在右揭時、地，連續偽造如附表一、
    二所示之公益彩券「吉時樂」，並先後二次為警查獲之犯行均坦承不諱，惟矢口
    否認有何欲將經偽造之公益彩券持以行使之意圖，辯稱：伊是出於好玩才動手變
    易公益彩券上之對獎數字，並無要將變易後的公益彩券拿去換獎的意思，何況公
    益彩券上印有密碼可以辨識該彩券是否中獎，因此伊做的公益彩券實際上無法拿
    去兌獎云云。惟查：
(一)被告前開坦承犯行部分，核與證人即被告之子甲○○到院結證：員警在伊父親使
    用之房間內窗邊查獲公益彩券乙情（見本院九十二年四月十八日訊問筆錄）相符
    ，並有附表一、二所示業經偽造完成之公益彩券「吉時樂」六十二張、附表三所
    示經切割自公益彩券之數字（圖符）一批及被告自承其所有並供偽造公益彩券所
    用之漿糊一瓶扣案可憑，其中附表一所示公益彩券之可刮除區內均有一處數字遭
    變造乙節，有台北銀行九十一年九月二十日北銀總彩字第九一二○八三七七○○
    號函在卷可稽（附於九十一年度偵字第八七九二號卷第三十二頁），附表二所示
    之公益彩券均遭變造乙節，亦經證人即台北銀行樂彩公司區代表丙○○於偵查中
    結證無訛（見九十一年度偵字第一一七八七號卷第七一頁），且上開公益彩券經
    變易其上之數字（或圖符）後，外觀上均顯示符合中獎之條件乙情，亦據本院當
    庭勘驗無訛，是被告確有偽造中獎公益彩券「吉時樂」之犯行，堪予認定。
(二)被告雖以前揭情詞置辯，否認有將附表一、二所示之公益彩券供行使之用之意圖
    ，另辯稱：伊於警詢時，遭員警腳踢其身體云云。然被告於本案犯行前，即曾因
    行使偽造公益彩券「吉時樂」（即持向彩券商兌獎）之犯行而為警查獲，並遭起
    訴判刑，此有判決書一份在卷可憑、又本案扣得被告偽造完成之公益彩券數量甚
    鉅，顯非單純出於一時好玩之嘗試可擬，再扣案之偽造公益彩券，如非仔細端詳
    ，實難立即辨認其上數字（或圖符）已遭切割黏貼而加以變易之情狀，業經本院
    當庭勘驗無訛，復參以台北銀行發行公益彩券「吉時樂」之可刮除區上，並未印
    製有可供辨識判斷屬未中獎彩券之密碼，至不可刮除區內固有一組密碼可資判斷
    該彩券是否中獎，惟該密碼須裝置特定電腦之乙等經銷商（即俗稱投注站）始能
    判讀，至未裝置電腦之甲類經銷商，雖依規定不能接受兌獎，但一般都會接受小
    額獎金之兌領等情，復據鑑定人丙○○到庭具結證實無訛（見本院九十二年五月
    二日訊問筆錄），是由本案扣得被告偽造之公益彩券，中獎彩金多係小額彩金之
    情徵之，縱公益彩券上印有供電腦判讀中獎與否之密碼，仍非不能持以向無判讀
    設備之甲類經銷商兌獎而加以行使；是被告所辯，洵屬飾卸之詞，不足採信，其
    偽造扣案之公益彩券，主觀上確供行使之用之意圖，同堪認定。又被告既於本院
    審理時，出於自由意志供承偽造公益彩券之犯行，且被告之警詢筆錄復未經本院
    採為證據，則其於警詢中是否遭員警為不正詢問乙情，自與本案被告犯行之認定
    無涉。
(三)至被告另供稱附表二所示之公益彩券，尚有當時與其同居於上址民族三街租屋處
    之女朋友魏詠蓁及另名綽號「阿妹」之年籍姓名均不詳女子共同參與偽造云云，
    訊據證人魏詠蓁，固坦承與被告同居民族三街租屋處之事實，然堅詞否認有何被
    告所指共同參與偽造公益彩券之犯行。經查，附表二所示公益彩券均係在被告使
    用之車輛中查獲之情，業已說明如前，原已難認魏詠蓁或「阿妹」與該等扣案之
    偽造公益彩券有涉，參以被告供承：附表一所示之公益彩券亦係其與魏詠蓁同居
    於民族三街時所偽造，並堅稱僅其一人單獨為之等語明確，顯見被告與魏詠蓁同
    居之事實，尚不足以推論魏詠蓁及「阿妹」即有與被告共同偽造公益彩券之犯行
    ，此外復查無其他證據可資佐證被告此部分之指述，自無從僅憑被告片面供詞，
    遽認魏詠蓁及「阿妹」涉有犯行。
(四)綜上，本案事證明確，被告犯行可以認定，應依法論科。
二、按有價證券，係以實行券面所示之權利時，必須占有該券為其特質，而台北銀行
    發行之公益彩券「吉時樂」，如將券上可刮除區之銀粉刮除後，呈現之數字（或
    圖符）符合設定之中獎條件，則屬中獎彩券，祇須持有該券加以行使，即可兌換
    券面所載之中獎彩金，要屬有價證券之一種。又有價證券之變造，係指該券本身
    原具有價值，僅將其內容加以變更者而言，未中獎之公益彩券「吉時樂」，其本
    身已無價值，一經改造變易其上所印之對獎數字（或圖符），使之符合設定中獎
    條件而成為「中獎彩券」，即能行使其券面所載之權利，此等作為自係偽造有價
    證券而非變造（最高法院四十一年度台上字第九六號判例意旨可資參照）。本件
    被告意圖供行使之用，以變易數字（或圖符）之方式，將原未中獎之公益彩券變
    易為「中獎彩券」，揆諸前揭說明，核其所為，係犯刑法第二百零一條第一項之
    偽造有價證券罪。被告先後多次偽造有價證券犯行，時間緊接，手段相同，所犯
    係構成要件相同之罪，顯係基於概括犯意為之，為連續犯，應依刑法第五十六條
    之規定，以一罪論，並加重其刑。起訴書雖僅記載被告偽造附表一所示公益彩券
    之犯行，惟被告其餘犯行，與上開犯行間，有連續犯之裁判上一罪關係，為起訴
    效力所及，復據公訴人移送併案審理，基於審判不可分原則，本院自應併予審究
    ，附此敘明。爰審酌被告素行不佳，有臺灣高等法院被告全國前案紀錄表在卷可
    憑，犯後猶執詞飾卸犯行之態度，偽造有價證券之數量甚鉅，尚未流出之危害程
    度，並其犯罪之動機、手段、目的及其智識程度等一切情狀，量處如主文所示之
    刑，以示懲儆。
三、扣案如附表一、二所示經偽造之公益彩券，應依刑法第二百零五條規定，宣告沒
    收，扣案之漿糊一瓶及附表三所示切割自公益彩券之數字（或圖符），均係被告
    所有供本案犯罪所用之物，業據被告供明在卷，應依刑法第三十八條第一項第二
    款之規定諭知沒收；至被告犯罪所用之水果刀並未扣案，且被告供稱不知其下落
    ，並審酌本案發生迄今近一年半，堪信應已滅失，扣案如附表四所示之物，並非
    違禁物，且無積極證據足認係供本案犯行所用之物或因本案犯罪所得之物，均不
    予宣告沒收，附此敘明。
據上論斷，應依刑事訴訟法第二百九十九條第一項前段，刑法第五十六條、第二百零
一條第一項、第二百零五條、第三十八條第一項第二款，判決如主文。
本案經檢察官簡靜玉到庭執行職務。
中      華      民      國    九十二    年      十      月     二十     日
                                    臺灣士林地方法院刑事第三庭
                                    審判長法  官  雷  雯  華
                                          法  官  李  育  仁
                                          法  官  吳  祚  丞
右正本證明與原本無異。
如不服本件判決，得自判決送達之日起十日內，向本院提起上訴。
                                          書記官  林  立  原
中      華      民    國    九十二    年      十      月    二十二    日
附錄本判決論罪科刑依據之法條：
中華民國刑法第二百零一條第一項：
  意圖供行使之用，而偽造、變造公債票、公司股票或其他有價證券者，處三年以上
  十年以下有期徒刑，得併科三千元以下罰金。
中華民國刑法第二百零五條：
  偽造、變造之有價證券、郵票、印花稅票、信用卡、金融卡、儲值卡或其他相類作
  為提款、簽帳、轉帳或支付工具之電磁紀錄物及前條之器械原料及電磁紀錄，不問
  屬於犯人與否，沒收之。
附表一
一、經偽造之公益彩券「吉時樂」之「幸福的漁夫」壹張。
二、經偽造之公益彩券「吉時樂」之「壬午馬年」參張。
附表二
一、經偽造之公益彩券「吉時樂」之「幸福農夫」拾張。
二、經偽造之公益彩券「吉時樂」之「度假去」壹張。
三、經偽造之公益彩券「吉時樂」之「阿拉丁神燈」肆拾柒張。
附表三
一、切割自公益彩券之數字（或圖符）一批（九十一年四月十三日查獲扣案）
二、切割自公益彩券之數字（或圖符）一批（九十一年十一月十五日查獲扣案）
附表四
一、未中獎且未經偽、變造之公益彩券「吉時樂」參拾壹張（九十一年四月十三日查
    獲扣案）
二、未中獎且未經偽、變造之公益彩券「吉時樂」壹仟陸佰參拾玖張（九十一年十一
    月十五日查獲扣案）
三、車牌（ＬＶ－三六七一）貳面、鐵板貳面、鐵鎚壹把、鉗子壹把、剪刀壹把、美
    工刀貳支、一字起子壹把。


司法院資訊處製作；財團法人民間司法改革基金會備份。
